【裁判字號】    97,簡上,167
【裁判日期】    970529
【裁判案由】    竊盜等
【裁判全文】
臺灣高雄地方法院刑事判決             97年度簡上字第167號
上  訴  人
即  被  告  乙○○
            丙○○
共      同
選任辯護人  張標全律師
上列上訴人因竊盜等案件，不服本院高雄簡易庭民國97年1 月17
日96年度簡字第6093號第一審簡易判決（聲請簡易判決處刑案號
：臺灣高雄地方法院檢察署96年度偵字第15060 號），提起上訴
，本院管轄之第二審合議庭判決如下：
    主  文
原判決撤銷。
乙○○、丙○○共同犯毀損他人物品罪，均處拘役肆拾日，如易
科罰金，均以新台幣壹仟元折算壹日，均減為拘役貳拾日，如易
科罰金，均以新台幣壹仟元折算壹日。又共同犯竊盜罪，均處拘
役拾日，如易科罰金，均以新台幣壹仟元折算壹日，均減為拘
役壹拾伍日，如易科罰金，均以新台幣壹仟元折算壹日。均應執
行拘役拾日，如易科罰金，均以新台幣壹仟元折算壹日。
    事  實
一、乙○○與丙○○係父子，2 人與甲○為鄰居關係，雙方曾因
    土地問題發生糾紛，詎乙○○與丙○○因懷疑甲○於民國96
    年4 月1 日至渠等家中魚池倒機油，竟共同基於毀壞他人財
    物之犯意聯絡，於同年月5 日中午12時25分許，由乙○○駕
    駛車牌號碼E3-1427 號自用小貨車，搭載丙○○前往甲○所
    有位於高雄縣大寮鄉○○村○○○段第0000-0000、第0000-
    0000、第0000-0000 號地號之土地上，共同以手拉扯折損及
    以腳踐踏之方式，破壞甲○所有種植於前揭土地上之芭樂樹
    枝幹、玉米植栽枝葉，致生損害於甲○。2 人破壞上開農作
    物後，復意圖為自己不法之所有，另基於竊盜之犯意聯絡，
    共同徒手竊取甲○種植在前揭土地上之芭樂數顆，得手後旋
    即駕駛上開車輛離開。嗣經甲○調取現場監視器錄影光碟後
    報警，始循線查獲上情。
二、案經甲○訴由高雄縣政府警察局林園分局報請臺灣高雄地方
    法院檢察署檢察官偵查起訴。
    理  由
壹、證據能力部分：
一、上訴人即被告乙○○、丙○○及辯護人係以檢察事務官之勘
    驗筆錄並未全程勘驗完畢，甲○提供之現場照片20張因係96
    年4 月5 日之前所拍，係偽造或變造，均無證據能力等語為
    其主張，然查：
（一）告訴人所提供之監視錄影光碟係為真實，為被告所不爭執
      ，而卷附之檢察事務官勘驗之勘驗筆錄（偵卷第19至27
      頁） ，雖未就光碟內鏡頭11時間「12：35：00～12：37
      ：37 」 部分進行勘驗，惟此部分光碟內容業經本院於97
      年4 月28日進行勘驗補足，有本院勘驗筆錄1 份附卷可憑
      （見本院簡上卷第38至39頁），而鏡頭11中「12：25：28
      ～12：35：00」、鏡頭12「12：34：22～12：35：42」之
      錄影內容，辯護人既未指出其中有何明顯錯誤、悖離事實
      之顯有不可信之處，其勘驗內容又有卷附之14張（見偵卷
      第20-24 、26-27 頁）之監視錄影翻拍照片可稽，該部分
      之勘驗筆錄自屬可信，而具有證據能力無疑。
（二）至於告訴人所提供之現場照片20張，依其之檔案內容顯示
      之拍攝時間，除編號2 、13、14照片為96年4 月8 日外，
      其他照片顯示拍攝時間均為95年4 月8 日，乃為犯罪時間
      96年4 月5 日前1 年，告訴人於審理中亦證稱：「他前年
      也有破壞，這是前年照的，他破壞13次 ，我們後來裝監
      視器才抓到。」、「（照片中的植物被破壞情形不是96年
      4 月5 日照的？）有些是，有些不是，有些是之前的。」
      、「（照片顯示日期是96年4 月8 日者，照片中情形是否
      為96年4 月5 日破壞的？）是。」（見本院卷第61頁），
      是除編號2 、13、14之照片外，其餘照片是否為被告2 人
      所破壞後之農作物毀損情形，實有可疑，上開照片（除編
      號2 、13、14）應無證據能力。
二、按被告以外之人於審判外之言詞或書面陳述，除法律有規定
    者外，不得作為證據，刑事訴訟法第159 條第1 項定有明文
    ，此即學理上所稱之「傳聞證據排除法則」，而依上開法律
    規定，傳聞證據原則上固無證據能力，但如法律別有規定者
    ，即例外認有證據能力。又按被告以外之人於審判外之陳述
    ，雖不符刑事訴訟法第159 條之1 至之4 之規定，然經當事
    人於審判程序同意作為證據，法院審酌該言詞陳述或書面陳
    述作成時之情況，認為適當者，亦得為證據。當事人、代理
    人或辯護人於法院調查證據時，知有第159條第1 項不得為
    證據之情形，而未於言詞辯論終結前聲明異議者，視為有前
    項之同意，同法第159 條之5 定有明文。除上開證據外，本
    判決下列所引用之人證、物證，業經被告、辯護人及檢察官
    於審理中同意作為證據（見本院卷第33頁），並經本院審理
    時予以提示並告以要旨，且各經檢察官及被告及其辯護人表
    示意見，當事人已知上述書證乃傳聞證據，且未於言詞辯論
    終結前對該等證據異議，依上開規定，本院審酌該等傳聞證
    據作成時之狀況，並無不宜作為證據之情形，均得作為證據
    。
貳、實體部分：
一、訊據被告乙○○、丙○○固坦承有毀損芭樂樹枝幹、玉米植
    栽枝葉之行為，惟矢口否認有何竊盜犯行，均辯稱：告訴人
    所指摘之香蕉、茄子、甜椒、無花果、冬瓜、菜瓜、咖啡樹
    等農作物不是其所毀損，渠等摘下芭樂後，就拿去水井附近
    丟掉，並無佔為己有之行為云云，經查：
（一）被告乙○○、丙○○對於毀損部分犯行坦承不諱，惟對於
      毀損種類、數量部分有爭執，而被告2 人於渠等在甲○所
      有土地上，折損芭樂樹枝，踐踏芭樂樹幹，並撕毀玉米枝
      葉之行為，有卷附之現場監視錄影光碟1 片可稽，並經檢
      察事務官勘驗光碟內容屬實，有勘驗筆錄2 份附卷可憑，
      足認被告上開自白係與事實相符。至於被告2 人毀損之農
      作物種類、數量，自光碟內容中僅見該2 人乃於數個固定
      定點拉扯、踩踏樹木，實難自光碟中辨認該作物種類為何
      ，而依告訴人所提供之照片，除編號2 、13、14照片外，
      其他並無證據能力，已如前述，又參諸證人即告訴人甲○
      於審理中證稱：「（第13頁之香蕉是否種在你田後方？）
      是。」、「（問：經勘驗光碟，被告都在田的前半段摘芭
      樂而已？）他有走到後半段去摘香蕉。」、「（為何這些
      照片顯示是2006年4 月8 日凌晨拍攝？）他前年也有破壞
      ，這是前年照的，他破壞13次，我們後來裝監視器才抓到
      。」等語（見本院簡上卷第60-61 頁），然依該監視錄影
      光碟勘驗內容及翻拍照片，並未拍攝到被告走到田後半段
      破壞香蕉樹之畫面，告訴人於被告2 人破壞農作物時，亦
      未在場目睹，是告訴人認被告2 人有走到田後半段處破壞
      香蕉樹一情，應為個人之臆測，其可信度即有可疑。又告
      訴人之田地既遭13次破壞，故其農作物毀損部分，何者為
      之前所破壞，何者為96年4 月5 日遭被告2 人所破壞，告
      訴人亦無法辨清，又告訴人既未目睹前12次之毀損農作物
      者為誰，其僅憑一己之猜測，即將其田地所有被毀損之農
      作物均歸咎於被告2 人所毀壞，其證詞亦難遽為不利於被
      告2 人之認定，依罪疑唯輕之原則，告訴人指訴被告毀損
      其所有之香蕉、茄子、甜椒、無花果、冬瓜、菜瓜、咖啡
      樹等農作物一事，即無證據可供認定，被告2 人所毀損之
      農作物種類，應僅限於芭樂樹之枝幹、玉米植栽枝葉部分
      。而被告2 人上開損壞告訴人芭樂樹枝幹及玉米植栽之行
      為，雖未使該等芭樂樹、玉米植栽本體，遭致永久性之消
      滅，就該等芭樂樹、玉米植栽部分已生長而遭渠2 人破壞
      之枝幹、枝葉而言，確然已被被告2 人所折裂、撕損，使
      其效用全部或一部喪失，而達刑法第354 條所稱損壞他人
      物品程度。
（二）又被告2 人雖辯稱其並無竊取芭樂，僅是摘取芭樂後丟棄
      云云，惟被告2 人若無竊取告訴人芭樂之犯意，則渠2 人
      將該等芭樂摘取後，將之隨手棄置於地上，即可達到對告
      訴人洩恨之目的，何需大費周章而將之攜至水井處丟棄，
      其所辯顯有違常情；且該芭樂樹結實纍纍，其若欲洩憤，
      就地丟棄即可毀損更多數量，何需如監視畫面中，僅摘取
      雙手可拿取之數量，捨近求遠而攜離丟棄，且此與被告2
      人先前將芭樂樹枝折彎踏踩至枝幹斷裂之憤怒情形亦大相
      逕庭。復參諸本院97年4 月28日之勘驗筆錄：「1 、12：
      35 ：00 ～12：35：15＝＞被告乙○○竊取芭樂（畫面裡
      包著白色小袋子之物）得手後（左手抱一堆，右手拿在手
      上），往停放於路旁的自小貨車方向走去，期間並無將其
      手上芭樂丟棄。2 、12：35：50～12：35：54＝＞被告乙
      ○○出現於畫面中往自小貨車方向走去的路上，因手的影
      像太小，是否有將芭樂放在手上不是非常清楚，但被告乙
      ○○走路呈現情狀與上述1.被告乙○○有將芭樂抱著與拿
      在手上的情狀有相符之情形。3 、12：36：27～12：36：
      36＝＞被告丙○○出現於畫面，左手拿著芭樂（上述1.包
      著白色小袋之物），並於12：36：32展示其手上的東西予
      乙○○看。4 、12：36：40～12：36：42＝＞被告丙○○
      往自小貨車方向走去，於期間有蹲下用左手將地上物丟開
      ，此時右手仍有類似上述3.之白色之物。5 、12：37：09
      ～12 ：37 ：09＝＞被告丙○○出現於畫面中往自小貨車
      方向走去的路上，其中因手的影像太小，是否有將芭樂放
      在手上不是非常清楚，但可清楚見到其手上有類似於上述
      3.、4. 之 白色之物（於12：09：走到了車旁）。6 、12
     ：37：37＝＞被告2 人駕駛與乘坐之自小貨車於此時開動
      離開現場。」（見本院卷第38至39頁），足見被告2 人摘
      取芭樂後，直至駕駛車輛離開途中，其姿勢均呈捧有芭樂
      之形狀，且渠2 人手中均有一袋白色物品，其辯稱在途中
      即將芭樂丟棄云云，無足採信，至被告乙○○雖辯稱：那
      是因為其有2 手交抱之習慣，白色地方是反光，及被告丙
      ○○辯稱：其在椰子樹下時，已將芭樂丟在地上，白色部
      分應是其手的顏色云云，然乙○○回到車上，再度出現於
      畫面中，其雙手即背於背後，要無其所稱2 手交抱之情形
      ，且被告丙○○手上白色部分，明顯與手掌之顏色不同，
      被告2 人所辯，顯係卸責之詞，要無可採，被告2 人竊取
      芭樂之犯行，至堪認定。
（三）綜上，本件事證明確，被告2 人共同毀損、竊盜之犯行均
      堪認定，應予依法論科。
二、論罪科刑部分：
（一）核被告乙○○、丙○○2 人所為，均係犯刑法第320 條第
      1 項之竊盜罪，及同法第354 條毀損他人物品罪。被告2
      人就上開犯行，有犯意聯絡及行為分擔，均為共同正犯。
      被告2 人所犯上開2 罪間，犯意各別，行為互殊，應予分
      論併罰。
（二）原審為科刑之判決，固非無見，然： (1)原審犯罪事實欄
      引用檢察官簡易判決處刑書，認定被告2 人係「破壞芭樂
      、玉米等農作物」，然被告2 人毀損之部分僅能認定有芭
      樂樹枝幹、玉米植栽枝葉，其他告訴人主張之香蕉、茄子
      、甜椒、無花果、冬瓜、菜瓜等農作物均無證據得認為被
      告2 人所毀損，已如前述，其認定事實部分，即有未合。
      （2） 原判決於主文就被告之罪刑諭知：「如易科罰金，
      以新臺幣壹仟元折算壹日」，惟於理由欄並未說明折算易
      科罰金標準審酌之標準，及於據上論結欄亦漏引刑法第
      41條第1 項前段。是上訴人上訴意旨仍執前詞矢口否認竊
      盜犯行，雖無足取，然其以原審事實欄認定之毀損農作物
      種類與事實不符，指摘原判決不當，為有理由，自應由本
      院將原判決撤銷改判。爰審酌被告2人未循正當途徑解決
      紛爭，竟為一己未經查證之懷疑，私自至告訴人所有之田
      地毀損農作物、竊取芭樂洩憤，所為實有不該，惟念被告
      2 人素行良好，並無前科，有臺灣高等法院被告前案紀錄
      表在卷可稽，且事後已表示後悔之意，亦曾向告訴人道歉
      請求原諒，惟因雙方對於和解金額認知差距過大而未能達
      成和解及其犯罪之動機、手段等一切情狀，各量處如主文
      所示之刑，並定其應執行之刑及諭知易科罰金之折算標準
      。又查被告2 人犯罪行為時間，均在96年4 月24日以前，
      核符中華民國96年罪犯減刑條例第2 條第1 項第3 款規定
      ，均應減其宣告刑2 分之1 如主文所示，並均諭知易科罰
      金之折算標準。又被告2 人毀損香蕉、茄子、甜椒、無花
      果、冬瓜、菜瓜等農作物之犯罪，係屬不能證明，已如前
      述，惟其與前開科刑部分，為實質上一罪關係，爰不另為
      無罪之諭知，附此敘明。
據上論斷，應依刑事訴訟法第455 條之1 第1 項、第3 項、第
369 條第1 項前段、第364 條、第299 條第1 項前段，刑法第28
條，第320 條第1 項，第354 條，第41條第1 項前段，第51條第
6 款，刑法施行法第1 條之1 ，中華民國96年罪犯減刑條例第2
條第1 項第3 款、第7 條，判決如主文。
本案經檢察官郭騰月到庭執行職務。
中    華    民    國    97    年    5     月    29    日
                  刑事第一庭 審判長     法  官 陳明富
                                        法  官 王淑惠
                                        法  官 張琬如
以上正本證明與原本無異。
不得上訴。
中    華    民    國    97    年    5     月    29    日
                                        書記官 劉甄庭
中華民國刑法第320條第1項
（普通竊盜罪、竊佔罪）
意圖為自己或第三人不法之所有，而竊取他人之動產者，為竊盜
罪，處 5 年以下有期徒刑、拘役或 5 百元以下罰金。
中華民國刑法第354條
（毀損器物罪）
毀棄、損壞前二條以外之他人之物或致令不堪用，足以生損害於
公眾或他人者，處 2 年以下有期徒刑、拘役或 5 百元以下罰金
。


司法院資訊處製作；財團法人民間司法改革基金會備份。
